臺灣高雄地方法院刑事判決　　　　　　　　　　　　　九十三年度交易字第五四號
　　公　訴　人　臺灣高雄地方法院檢察署檢察官
　　被　　　告　丙○○
右被告因公共危險案件，經檢察官聲請以簡易判決處刑（九十二年度偵字第二四八五
四號），本院高雄簡易庭認不宜逕以簡易程序審結，改依通常程序審理，本院判決如
左：
    主  文
丙○○無罪。
    理  由
一、公訴意旨略以：被告丙○○明知在飲酒後不能安全駕駛動力交通工具，竟於民國
    九十二年十二月六日下午五時十五分許，飲酒後駕駛車牌號碼ＶＭ─四０七一號
    自小客車，於行經高雄縣湖內鄉○○村○○路○段三六六號前時，與同向騎乘車
    牌號碼ＶＡＴ─九五一號機車之被害人乙○○發生車禍，造成乙○○受有頭部及
    左腳骨折等傷害（傷害部分未據被害人提出告訴）。嗣經警測得其酒精濃度達每
    公升０．一七毫克，因認被告涉犯刑法第一百八十五條之三之酒醉駕車罪。
二、按犯罪事實應依證據認定之，無證據不得認定犯罪事實。又按不能證明被告犯罪
    者，應諭知無罪之判決，刑事訴訟法第一百五十四條第二項、第三百零一條第一
    項分別定有明文。再按事實之認定，應憑證據，如未能發現相當確實證據，或證
    據不足以證明，自不能以推測或擬制之方法，以為裁判之基礎，最高法院著有四
    十年臺上字第八六號判例可資參照。復按刑事訴訟法第一百六十一條已於九十一
    年二月八日修正公布，其第一項規定：檢察官就被告犯罪事實，應負舉證責任，
    並指出證明之方法，因此，檢察官對於起訴之犯罪事實，應負提出證據及說服之
    實質舉證責任，倘其所提出之證據，不足為被告有罪之積極證明，或其指出證明
    之方法，無從說服法院以形成被告有罪之心證，基於無罪推定之原則，自應為被
    告無罪判決之諭知（最高法院九十二年臺上字第一二八號判決參照）。又刑法第
    一百八十五條之三規定所謂「不能安全駕駛」，係抽象危險犯，並不以發生具體
    危險為必要，惟仍應以行為人已達不能安全駕駛之程度始克相當，而對於呼氣酒
    精濃度已達每公升○點五五毫克以上，肇事率為一般正常人之十倍，認為已達不
    能安全駕車之標準，有法務部八十八年五月十八日法八八檢字第一六六九號函告
    週知。惟對於呼氣酒精濃度值未達每公升○點五五毫克者，其是否已達不能安全
    駕駛之程度，應由法院參酌具體個案之客觀事實以為判斷，自非以發生交通事故
    與否，作為判斷之唯一標準。
三、本件公訴意旨認被告涉有前揭公共危險罪嫌，無非係以：被告對於右揭事實坦承
    不諱，並有道路交通事故調查報告表、道路交通事故現場圖、刑法第一百八十五
    條之三案件測試觀察紀錄表、現場照片、酒精濃度測試表，為其論據。訊據被告
    對其於飲酒後，於右揭時、地，與被害人乙○○發生車禍等事實固坦承不諱，惟
    辯稱：伊於九十二年十二月六日中午開始飲用啤酒，喝二瓶啤酒，至同日下午二
    時許休息直到下午四時許才開車，當時伊與被害人是同向行進，被害人突然自機
    車道左轉，致擦撞伊所駕駛汽車右前輪旁邊，伊根本來不及防備，車禍發生後，
    伊大聲叫旁人幫忙叫救護車，後來警察到場後，伊並幫忙處理被害人騎乘之機車
    等語。
四、經查：
（一）被告於九十二年十二月六日中午至同日下午二時許，飲用二瓶啤酒後，休息至
      同日下午四時許，始駕駛車號ＶＭ─四０七一號自用小客車，沿高雄縣湖內鄉
      ○○村○○路○段由南往北方向行駛，嗣於同日下午五時十五分許，行經該路
      三六六號前時，適有由被害人乙○○騎乘車牌號碼ＶＡＴ─九五一號機車而沿
      同向行駛至該址欲左轉往舊二行層橋方向行駛時，二車發生車禍等事實，業據
      被告坦承明確，核與被害人乙○○於本院審理時具結證稱情節相符，並有道路
      交通事故現場圖、道路交通事故調查報告表（一）（二）、現場照片二十八幀
      在卷可稽，此等事實固可認定。
（二）惟被告於發生本件車禍後，經現場處理之員警施以酒精濃度測試結果，其呼氣
      酒精濃度值係每公升０點一七毫克，有酒精濃度測定單一紙附卷可佐，並未達
      前述呼氣酒精濃度「每公升○點五五毫克」之客觀標準。再佐以證人即到達現
      場處理之警員陳益章於本院訊問時亦具結證稱：卷附之刑法第一百八十五條之
      三案件測試觀察紀錄表是伊觀察後所作之紀錄，當時伊到場後，依一般車禍處
      理程序，對被告實施酒精濃度測試，在對被告進行酒精濃度測試之前，依並不
      知道被告有喝酒，因為當時被告言語舉止都很正常，看不出被告有喝酒等語（
      見本院九十三年三月八日訊問筆錄），並有該測試觀察紀錄表一紙附卷可參，
      足證被告肇事當時之精神狀態正常，並無任何因酒醉而肇事之情狀。
（三）又被告上開辯稱：當時伊與被害人乙○○同向行駛，被害人突然自機車道左轉
      ，致擦撞伊所駕駛之汽車右前輪旁邊一節，核與被害人乙○○到庭結證稱：當
      時伊要左轉進入舊二行層橋等語相符，再參之前揭卷附之道路交通事故現場圖
      所繪刮地痕起始點，係在被告所駕駛之車道內以觀，益徵被告所辯前詞，應堪
      採信。
（四）從而，被告肇事當時之精神狀態及行為舉止既屬正常，且本件因被害人乙○○
      與被告沿同向行駛而自機車道突然左轉時，始與被告因閃避不及而發生擦撞，
      自難僅以被告飲酒後駕車，並發生車禍，即遽認被告已因酒醉而達不能安全駕
      駛之程度。綜上，既別無其他事證足認被告有酒後不能安全駕駛之具體情況，
      即難以刑法第一百八十五條之三之罪相繩。此外，復查無其他積極證據證明被
      告酒後駕車有何不能安全駕駛之情形，揆諸前述說明，要屬不能證明被告犯罪
      ，自應為被告無罪之諭知。
據上論斷，應依刑事訴訟法第四百五十二條、第三百零一條第一項，判決如主文。
本案經檢察官甲○○到庭執行職務。
中      華      民      國      九十三      年     四     月    十六    日
                              臺灣高雄地方法院交通法庭
                                  審判長法官    李政庭
                                        法官    何秀燕
                                        法官    蘇雅慧
右正本證明與原本無異。
如不服本判決，應於判決送達後十日內，向本院提出上訴狀。
                                      書記官    林誠桂
中      華      民      國      九十三      年     四     月    十六    日
